臺灣高等法院高雄分院刑事裁定　　　　 99年度毒抗字第144號
抗　告　人　蔡進長
被　　　 告 蔡進欽
上列抗告人因聲請觀察勒戒案件，不服臺灣高雄地方法院中華民
國99年11月29日裁定（99年度毒聲字第673 號），提起抗告，本
院裁定如下：
    主  文
原裁定撤銷，發回臺灣高雄地方法院。
    理  由
一、檢察官聲請意旨略以：被告蔡進長基於施用第一級毒品海洛
    因之犯意，於民國99年5 月20日10時許，在高雄縣鳳山市某
    處，以捲煙燒烤吸食其煙霧之方式，施用第一級毒品海洛因
    1 次。嗣於99年5 月21日20時40分許，在高雄市○○區○○
    街42號前，為警盤檢查獲，並扣得第一級毒品海洛因1 小包
    ，經徵其同意採尿送驗結果，呈嗎啡、可待因陽性反應。爰
    依毒品危害防制條例第20條第1 項聲請將被告送觀察勒戒處
    分等語。
二、抗告意旨略以：原審認被告蔡進長施用第一級毒品，因而裁
    定將抗告人送觀察勒戒處分，惟本件施用毒品案係抗告人之
    胞兄蔡進欽，為警查獲之人，於警局製作筆錄及受拍照之人
    均是蔡進欽，應係其冒用我的名字應訊，為此提起抗告，請
    將原裁定撤銷，更為適法之裁定。
三、按起訴書應記載被告之姓名、性別、年齡、籍貫、職業、住
    所或居所或其他足資辨別之特徵，刑事訴訟法第264 條第2
    項第1 款定有明文。又起訴書所記載之被告姓名，一般固與
    審判中審理對象之被告姓名一致，惟如以偽名起訴，既係檢
    察官所指為被告之人，縱在審判中始發現其真名，法院亦得
    對之加以審判，並非未經起訴，最高法院70年度台上字第10
    1 號判例參照。又「某甲」雖冒名「某乙」，但實際上警局
    及偵查中到庭應訊者為某甲，而非某乙，檢察官起訴之對象
    應為「某甲」，僅名字記載為「某乙」，原審( 簡易庭) 判
    決之對象亦應為「某甲」，僅被告姓名誤載為「某乙」而已
    。則「某乙」既非檢察官起訴之對象，又非原審判決之對象
    ，則其就原判決提起上訴，即不合法，應予駁回。至於原判
    決被告姓名記載為「某乙」，應由原審裁定更正（臺灣高等
    法院暨所屬法院90年法律座談會結論參照）。
四、經查：
  (一)抗告人主張本件施用毒品案係抗告人之胞兄蔡進欽冒用被告
    名義應訊，真實施用毒品之人非抗告人等情，已據移送機關
    高雄市政府警察局將本件查獲之犯罪行為人在警詢時（即99
    年5 月21日）所採之指紋卡，送內政部警政署刑事警察局鑑
    定結果，與該局檔存蔡進欽指紋卡片之十指指紋相符，此有
    該局100 年1 月20日刑紋字第1000002983號鑑定書及臺灣高
    雄地方法院檢察署99年度毒偵字第3545號不起訴處分書在卷
    可稽（本院卷第24、33頁），足見抗告人所辯係遭其胞兄蔡
    進欽冒名應訊，應堪採信。
  (二)本件「蔡進欽」雖冒名「蔡進長」應訊，但實際上警局及偵
    查中到庭應訊者為「蔡進欽」，而非「蔡進長」，檢察官聲
    請觀察勒戒之對象應為「蔡進欽」，僅名字記載為「蔡進長
    」，原審審理裁判之對象亦應為「蔡進欽」，僅被告姓名誤
    載為「蔡進長」而已。則「蔡進長」既非檢察官起訴之對象
    ，又非原審裁判之對象，原審未予察明，遽予裁定被告「蔡
    進長」施用第一級毒品，應令入勒戒處所觀察、勒戒，顯有
    未合。
  (三)綜上所述，原審裁定尚有未合，抗告意旨執此指摘原裁定不
    當，為有理由，應由本院予以撤銷，發回原法院更為適法裁
    定。另「蔡進欽」冒名應訊所涉之偽造文書犯行，應由檢察
    官另行偵辦，附此敘明。
據上論結，應依刑事訴訟法第413 條前段，裁定如主文。
中    華    民    國   100    年    4     月    6     日
                  刑事第一庭    審判長法  官  周賢銳
                                      法  官  洪碩垣
                                      法  官  施柏宏
以上正本證明與原本無異。
不得抗告。
中    華    民    國   100    年    4     月    6     日
                                      書記官  魏文常